【裁判字號】    99,交抗,291
【裁判日期】    990407
【裁判案由】    聲明異議
【裁判全文】
臺灣高等法院臺中分院刑事裁定         99年度交抗字第291號
抗  告  人
即受處分人  甲○○
上列抗告人即受處分人因聲明異議案件，不服臺灣臺中地方法院
中華民國99年2月26日裁定（99年度交聲字第519號），提起抗告
，本院裁定如下：
    主  文
抗告駁回。
    理  由
一、抗告意旨詳如抗告狀所載。（如附件）
二、按汽車駕駛人，行車速度，超過規定之最高時速，或低於規
    定之最低時速，除有第43條第1項第2款行車速度超過規定之
    最高時速60公里以上之情形外，處新臺幣1,200元以上2,400
    元以下罰鍰；又汽車駕駛人有道路交通管理處罰條例第40條
    第1項情形者，除依原條款處罰鍰外，並記違規點數1點，該
    條例第40條、第63條第1項第1款分別定有明文。次按違反道
    路交通管理處罰條例第40條事件，汽車駕駛人行車速度，超
    過規定未滿20公里，期限內繳納罰鍰或到案聽候裁決者，處
    1,600元罰鍰，亦為違反道路交通管理事件統一裁罰基準及
    處理細則第2條第2項之裁罰基準表所明定。
三、經查：
  (一)本件抗告人即受處分人（下稱抗告人）駕駛車牌號碼3167-G
    D號自用小客車，於98年11月4日12時26分許，在臺中縣沙鹿
    鎮弘光大學前（往臺中市方向）處，因「限速60公里、經測
    速時速74公里、超速14公里未滿20公里（經雷達、雷射測速
    儀器採證）」之違規，經臺中縣警察局交通警察隊依違反道
    路交通管理處罰條例第40條規定逕行舉發。抗告人於期限內
    向原舉發單位申訴，經函覆後仍表示不服，原處分機關遂於
    99年1月14日，以中監違字第裁60-HD0000000號裁決書，依
    道路交通管理處罰條例第40條規定及違反道路交通管理事件
    統一裁罰基準表，裁處其罰鍰1,600元，並依同條第63條第1
    項第1款規定，記違規點數1點之事實，有臺中縣警察局98年
    11月17日中縣警交相字第HD0000000號舉發違反道路交通管
    理事件通知單影本、上開裁決書各1份在卷可稽，故此部分
    事實應堪認定。
  (二)按汽車駕駛人行車速度超過規定之最高速限，經以科學儀器
    取得證據資料證明其行為違規者，當場不能或不宜攔截製單
    舉發者，得逕行舉發；對於行車速度超過規定之最高速限或
    低於規定之最低速限之違規行為，採用固定或非固定式科學
    儀器取得證據資料證明者，於一般道路須至少於100公尺，
    於高速公路、快速公路須至少於300公尺前，明顯標示之，
    道路交通管理處罰條第7條之2第1項第7款、第3項定有明文
    。觀諸道路交通管理處罰條例第7條之2第3項之立法意旨，
    其標示之設置係為預促汽車駕駛人注意減速，避免因速限標
    誌或標示設置距離舉發地點過短，使駕駛人反應不及而無從
    依速限行駛所設，以期駕駛人在避免受罰之心理下，達到依
    行車速限駕駛進而維護行車安全之最大效益。是該項所定之
    「至少100公尺前」或「至少300公尺前」，係設置標示之最
    低規範，而非指應於「100公尺」或「300公尺」整處設置標
    示始為合法，且揆諸上開規定，亦只須於一般道路須至少於
    100公尺，於高速公路、快速公路須至少於300公尺前，明顯
    標示最高速限及前有以科學儀器採證之旨即可，並未限制須
    載明「前有移動式測速照相」始為合法，蓋科學儀器係採固
    定式或非固定式，係由舉發機關依實際情況機動調整，而道
    路交通管理處罰條第7條之2第2項第9款，就行車速度超過規
    定之最高速限或低於規定之最低速限之科學儀器採證，亦未
    限定為固定式，是舉發機關僅須明顯標示最高速限及前有以
    科學儀器採證之旨，即已符合道路交通管理處罰條例第7條
    之2第3項之立法意旨，至於有無標明係採固定式或非固定式
    科學儀器，或該標示之吊掛方式，與前開立法意旨無關，自
    無從為駕駛人因未依速限行駛，遭舉發機關依科學儀器採證
    舉發時之卸責事由，合先說明。經查，本件違規地點為臺中
    縣沙鹿鎮弘光大學前（往臺中市方向）處，違規地點前約20
    1公尺處設置有「速限60」及「前有測速照相」告示牌等情
    ，有臺中縣政府警察局98年12月23日中縣警交字第09800199
    38號書函、99年2月11日中縣警交字第0990039630號函暨告
    示牌相片影本（98年5月22日拍攝）各1份在卷可稽，是舉發
    機關業於本件違規時間前，在取締違規地點前方201公尺處
    ，設置「速限60」及「前有測速照相」之告示牌，顯然已超
    過道路交通管理處罰條例第7條之2第3項所定之「至少100公
    尺前」之距離，此等距離足使駕駛人有充分之時間反應，以
    遵守行車速限至明；又駕駛人本有按速限行駛之注意義務，
    實不能因主管機關未設置科學儀器採證標示以提醒駕駛人注
    意，駕駛人即得免於違規受罰之行政責任。抗告人徒執己見
    陳稱：其法律規定適用應為以非固定式科學儀器採證部分，
    應「分別」使用前有「移動性測速照相」或「機動測速照相
    」之明顯標示云云，要與法條條文不符，實非可採。
  (三)又本案舉發機關使用雷達射測速儀，係經我國經濟部標準檢
    驗局檢定合格後，核發雷射測速儀檢定合格證書（檢定日期
    ：97年11月7 日、有效期限：98年11月30日），此有原舉發
    機關上開函檢附之經濟部標準檢驗局雷射測速儀檢定合格證
    書一紙在卷可稽，該雷達測速儀在本件舉發時尚在檢定合格
    期間，足見本件警方係以精準之科學儀器測速舉發，應無混
    淆誤判之可能。
  (四)抗告人稱：臺中縣警察局雖稱上開「前有測速照相」之告示
    片係98年5月22日即設置，並提出照片為證，然任何數位相
    機均能調整拍攝日期，伊強烈懷疑該張拍攝日期為98年5月
    22日之照片，係警方人員臨訟補證之行為云云。然查，照片
    上拍攝日期雖可調整，惟臺中縣警察局負責函覆原審查詢事
    項之警員係依法執行公務，與抗告人並不相識，素無怨隙，
    且警員執行公務本身受行政懲處責任之監督，警員應無甘冒
    行政懲處及刑法偽造文書罪責任而刻意偽造相片日期之必要
    ，是以臺中縣警察局函覆原審所附之標示拍攝日期為98年5
    月22日之照片（原審卷第18頁）應為真正，抗告人徒執前詞
    抗辯，殊無足取。
  (五)綜上所述，原審審酌本件舉發所使用之雷達測速儀為精準之
    科學儀器，並經經濟部標準檢驗局檢定合格，據以認定受處
    分人確有於前開時地駕車超速之違規事實，並依此認定原處
    分機關依法裁處並無不當，從而駁回抗告人之異議，原審裁
    定核無違誤。抗告人仍執前詞提起抗告，為無理由，應予駁
    回。
四、爰依道路交通事件處理辦法第26條，刑事訴訟法第412條，
    裁定如主文。
中    華    民    國    99    年     4    月     7    日
            刑事第五庭  審判長法  官  趙  春  碧
                              法  官  賴  恭  利
                              法  官  何  秀  燕
以上正本證明與原本無異。
不得抗告。
                              書記官  郭  振  祥
中    華    民    國    99    年     4    月     7    日

司法院資訊處製作；財團法人民間司法改革基金會備份。
